臺灣士林地方法院小額民事判決
110年度湖小字第1546號
原      告  泰安產物保險股份有限公司

法定代理人  李松季  
訴訟代理人  陳建勝  
            陳柏諺  
被      告  胡兆慶  
訴訟代理人  謝進益律師
複代理人    顏哲奕律師
上列當事人間請求損害賠償事件，經本院於民國111年1月6日言
詞辯論終結，判決如下：
    主    文
被告應給付原告新臺幣18,320元，及自民國110年9月24日起至清
償日止，按週年利率百分之5計算之利息。
原告其餘之訴駁回。
訴訟費用由被告負擔十分之九，餘由原告負擔。
本判決原告勝訴部分得假執行。但被告如以新臺幣18,320元為原
告預供擔保後，得免為假執行。
    理由要領
一、本件除下列第二項有關兩造爭執要點之判斷外，依民事訴訟
    法第436條之18第1項規定，僅記載主文，其餘理由要領省略
    。
二、肇事責任及賠償金額之認定：
　㈠本件車禍之發生係被告過失所肇致，原告保戶車牌0000-00號
    自用小客車（下稱系爭車輛）之駕駛應無過失：
　⒈查，原告主張被告騎乘機車由本件事故地點第2車道（即外側
    車道）突然左轉或變換車道，因而撞上於該處第1車道（
　　即內側車道）上執行之系爭車輛，造成系爭車輛受損，系爭
    車輛駕駛就本件事故並無過失等語。被告則抗辯系爭車輛駕
    駛當時有超速情形，就本件車禍應負30%至40%之過失責任等
    語。
　⒉經核，本院檢閱臺北市政府警察局交通警察大隊函送之本件
    車禍事故調查資料（含警方繪製之現場圖、調查報告表、補
　　充資料表、對本件駕駛人之談話紀錄表、事故地點交通號誌
    之時相號誌表、事故地點監視器影像檔截圖、事故地點及雙
    方車輛照片）及臺北市車輛行車事故鑑定會鑑定意見書，可
    知本件事故地點（南港路1段與興中路交岔路口）為十字路
    口，該處南港路1段則為一雙向雙線車道，且內側車道路面
    未繪製禁行機車標示，與興中路交岔路口未繪有機車待轉區
　　，路旁亦未標示機車應兩段式左轉，是依道路交通安全規則
    第99條第2項（機車行駛至交岔路口，其轉彎，應依標誌或
    標線之規定行駛；無標誌或標線者，應依第102條及下列規
    定行駛：內側車道設有禁行機車標誌或標線者，應依兩段
    方式進行左轉，不得由內側或其他車道左轉。在三快車道
    以上單行道道路，行駛於右側車道或慢車道者，應以兩段方
    式進行左轉彎；行駛於左側車道或慢車道者，應以兩段方式
    進行右轉彎。)及第102條第1項第5款（汽車行駛至交岔路口
　　，其行進、轉彎，應依下列規定：左轉彎時，應距交岔路
    口三十公尺前顯示方向燈或手勢，換入內側車道或左轉車道
　　，行至交岔路口中心處左轉，並不得占用來車道搶先左轉。
　　）等規定，被告倘欲由南港路1段西往東方向左轉興中路，
    行至交岔路口前30公尺處時，即先行駛入內側車道，嗣駛至
    交岔路口處時再行左轉，抑或駛至興中路口處為待轉（即兩
    段式左轉）。然而，被告行駛至本件事故地點之交岔路口處
    後，即逕由南港路1段西往東方向之外側車道上左轉興中路
　　，且未留意直行於該處內側車道上之系爭車輛，致發生本件
    車禍事故，此對照系爭車輛上之撞擊點為其右側車身及前述
    事故地點監視器影像檔截圖（見本院卷第33至34、63至65頁
　　）可明，是堪認本件事故肇因於被告之過失。
　⒊至於系爭車輛當時車速縱使在時速40至50公里間，略有超過
    該處速限40公里之情形，但被告由系爭車輛之右側（並非正
    前方）突然偏向、左轉之違規舉止，為系爭車輛駕駛無從預
    期及反應，系爭車輛駕駛自無應注意、能注意而未注意之過
    失可言，其上開超過車速之行政違規，與本件車禍之發生應
    無相當因果關係。是被告此部分抗辯，並非可採。
　⒋承上所述，本件車禍發生原因既為被告之過失行為所致，原
    告依民法侵權行為及保險法第53條第1項保險人代位權之規
    定，請求被告負損害賠償責任，即屬有據。
　㈡以下審酌原告得請求賠償之金額：　
  ⒈按，損害賠償以回復原狀為原則，於舊品以新品更換時，應
    扣除合理之折舊，方屬允當。是本件參酌固定資產耐用年數
    表、固定資產折舊率、營利事業所得稅查核準則第95條第6
    項等規定，計算系爭車輛修繕費用更換零件應折舊金額及原
    告得請求被告賠償金額如附表所示。
　⒉被告雖抗辯卷附估價單所載之烤漆費用部分，應與更換零件
    部分併同依定律遞減法計算折舊額（即按已超過5年之使用
    年限，殘值僅為1/10），並由請求賠償金額中扣除之云云。
    然而，平均法與定律遞減法計算折舊額，均屬適當計算折舊
    額方法，且此兩種計算方法各有其立論依據，難認孰優孰劣
　　，亦無優先或排他規定存在。本院綜酌各項因素及全辯論意
    旨，認以平均法計算系爭車輛更換零件及耗材部分之折舊額
　　，較為適當。至於烤漆費用部分，耗材以外部分，係屬工資
    性質，此檢視原告提出之估價單可明，即無折舊之問題，附
    此敘明。
中　　華　　民　　國　　111 　年　　1 　　月　　27　　日
                  內湖簡易庭  法  官  施月燿
以上為正本係照原本作成。
如不服本判決，應於送達後20日內，向本院提出上訴狀並應記載
上訴理由，表明關於原判決所違背之法令及其具體內容與依訴訟
資料可認為原判決有違背法令之具體事實，如於本判決宣示後送
達前提起上訴者，應於判決送達後20日內補提上訴理由書（須附
繕本）。
中　　華　　民　　國　　111 　年　　1 　　月　　27　　日
                              書記官  朱鈴玉

附表：
一、依卷附原告提出之估價單所載，系爭車輛修繕費用計新臺幣
    （下同）22,907元【其中更換零件及耗材費共為5,505元（
　　計算式：3,380＋2,125＝5,505），其餘為更換零件、各項拆
    裝修復以及烤漆之工資）】。
二、依行政院所頒固定資產耐用年數表及固定資產折舊率表，自
    用小客車之耐用年數為5年，依平均法計算其折舊結果（即
    以固定資產成本減除殘價後之餘額，按固定資產耐用年數表
    規定之耐用年數平均分攤，計算折舊額），每年折舊率為5
    分之1。又依卷附行車執照影本所載，系爭車輛為92年6月出
    廠，迄本件車禍發生時即110年4月7日，使用已超過5年之耐
    用年數，是僅以5年計算其折舊，上述更換零件部分之折舊
    額估定為4,587元【計算方式：殘價＝取得成本÷( 耐用年數＋
    1)：即5,505÷(5＋1)≒918（小數點以下四捨五入，下同
　　）；折舊額 ＝(取得成本－殘價)×1/（耐用年數）×（使用年
    數）：即(5,505－918) ×1/5×（5+0/12）≒4,587】。扣除上
    開折舊額後，原告得請求被告賠償必要修復費用之損害為18
    ,320元（即22,907－4,587＝18,320）。